【裁判字號】    98,台上,1271
【裁判日期】    980312
【裁判案由】    違反槍砲彈藥刀械管制條例
【裁判全文】
最高法院刑事判決            九十八年度台上字第一二七一號
上  訴  人  甲○○
選任辯護人  鍾義律師
上列上訴人因違反槍砲彈藥刀械管制條例案件，不服台灣高等法
院高雄分院中華民國九十七年十二月二十二日第二審判決（九十
七年度上訴字第一八六六號，起訴案號：台灣高雄地方法院檢察
署九十七年度偵字第一０九九一號），提起上訴，本院判決如下
：
    主  文
上訴駁回。
    理  由
按刑事訴訟法第三百七十七條規定，上訴於第三審法院，非以判
決違背法令為理由，不得為之。是提起第三審上訴，應以原判決
違背法令為理由，係屬法定要件。如果上訴理由書狀並未依據卷
內訴訟資料，具體指摘原判決不適用何種法則或如何適用不當，
或所指摘原判決違法情事，顯與法律規定得為第三審上訴理由之
違法情形，不相適合時，均應認其上訴為違背法律上之程式，予
以駁回。又依刑事訴訟法第三百五十條、第三百六十一條、第三
百六十二條、第三百六十七條規定，不服地方法院之第一審判決
，提起第二審上訴者，須提出上訴書狀，並應敘述「具體理由」
，為上訴必備之程式。所稱具體理由，必係依據卷內既有訴訟資
料或提出新事證，指摘或表明第一審判決有何採證、認事、用法
或量刑等足以影響判決本旨之不當或違法，而構成應予撤銷之具
體事由，始克相當（例如：依證據法則，具體指出原判決所採證
據何以不具證據能力，或依卷證資料，明確指出原判決所為證據
證明力之判斷如何違背經驗、論理法則）；如未依上揭意旨指出
具體事由，而僅泛言或單憑當事人自我說詞，指摘原判決認事用
法不當、採證違法、判決不公、量刑過重等等，即屬未敘述具體
理由，所提第二審上訴不合法律上之程式，得不經言詞辯論，由
第二審法院予以判決駁回。再按刑事訴訟法第三百六十一條第三
項增定：「上訴書狀未敘述上訴理由者，應於上訴期間屆滿後二
十日內補提理由書於原審法院。逾期未補提者，原審法院應定期
間先命補正。」依其文義，僅指未敘述「理由」，而非未敘述「
具體理由」，即係針對全然未敘述理由之上訴書狀所為規範，自
不包括已敘述之理由係空泛、不具體者在內，觀諸該項之修正理
由說明：「上訴理由是否具體，係屬第二審法院審查範圍，不在
命補正之列」，益足徵之。是第一審法院僅須對於完全未敘述理
由之上訴書狀，定期命補正；對於載有具體或空泛（不具體）理
由之上訴書狀，則無庸裁定命補正。與刑事訴訟法第三百六十一
條同時修正之第三百六十七條，亦增定「上訴書狀未敘述理由」
由第二審法院審判長定期間先命補正之規定，二者係相互配套之
規範，自應為相同之解釋。本件上訴人甲○○不服第一審判決依
想像競合犯之例，從一重論處非法持有可發射子彈具殺傷力之槍
枝罪刑（累犯，處有期徒刑三年六月，併科罰金新台幣十五萬元
），提起第二審上訴，其上訴理由稱﹕「上訴人於偵查及審判中
自白，並供述全部槍彈之來源，已因而防止重大危害治安事件之
發生；原判決未依槍砲彈藥刀械管制條例第十八條第四項之規定
，予以減輕或免除其刑，似尚嫌有不合。又上訴人既已自白犯行
，雖因累犯而須加重其刑，惟上訴人坦承犯罪，亦未曾持用扣案
槍、彈從事或參與任何非行，顯係犯後態度良好，犯罪未產生具
體實害；原判決加重其刑至三年六月，亦尚嫌過重。」有其上訴
理由狀在原審卷內可稽。原判決敘明：(一)槍砲彈藥刀械管制條例
第十八條第四項關於自白減免其刑之規定，必須供出全部槍、彈
來源及去向，並因而查獲或防止重大危害治安事件之發生，始有
其適用。卷查上訴人於偵審中有關扣案槍、彈來源之供述，僅稱
：伊係透過同好告知在二手跳蚤市場雜誌可以買到遊戲槍，照著
刊登之聯絡電話找到賣家，即以電話洽談價格並約定交貨地點等
語，並未具體供出其槍、彈來源並因而查獲相關涉案者，自無上
開規定之適用。(二)上訴人僅係以自我說詞，質疑第一審判決未依
該條例第十八條第四項規定減免其刑，並泛言量刑過重，揆諸上
開說明，其第二審上訴理由，並非依據卷內既有訴訟資料或提出
新事證執為指摘之具體事由，所提第二審上訴不合法律上之程式
，乃不經言詞辯論，予以駁回。從形式上觀察，原判決並無違背
法令之情形。上訴意旨猶謂上訴人之上開第二審上訴理由，難謂
非具體，並以原審未依刑事訴訟法第三百六十七條但書規定，命
上訴人補正上訴理由云云，指摘原判決有適用法則不當及不適用
法則之違法，顯係誤解上開法定上訴第二審具體理由之涵意與相
關法律規定，核與首揭得為第三審上訴理由之違法情形，不相適
合。本件上訴為違背法律上之程式，應予駁回。
據上論結，應依刑事訴訟法第三百九十五條前段，判決如主文。
中    華    民    國  九十八  年    三    月   十二   日
                      最高法院刑事第十一庭
                          審判長法官  花  滿  堂
                                法官  黃  正  興
                                法官  陳  東  誥
                                法官  林  錦  芳
                                法官  洪  昌  宏
      本件正本證明與原本無異
                                      書  記  官
中    華    民    國  九十八  年    三    月   十六   日
                                                      v


司法院資訊處製作；財團法人民間司法改革基金會備份。
